【裁判字號】    88,上易,2313
【裁判日期】    890321
【裁判案由】    侵占
【裁判全文】
臺灣高等法院高雄分院刑事判決                  八十八年度上易字第二三一三號
    上訴人      乙○
    即被告
    選任辯護人  吳賢明律師
                江雍正
                李偉如
右上訴人因侵占案件，不服臺灣屏東地方法院八十八年度易字第七一二號中華民國八
十八年八月十八日第一審判決（起訴案號：臺灣屏東地方法院檢察署八十八年度偵字
第九０三號），提起上訴，本院判決如左：
      主      文
原判決關於乙○部分撤銷。
乙○共同連續意圖為自己不法之所有，而侵占自己持有他人之物，處有期徒刑陸月。
扣案之鏟土機壹台沒收之。
      事      實
一、乙○與林坤德（經原審判處罪刑確定）均明知乙○所承租占有坐落荖濃溪假編地
    號第三○○號土地，係河川甲地，河川甲地上之砂石屬國有，並非承租人所有，
    不得濫採砂石，竟與乙○共同基於意圖為自己不法所有之概括犯意，自八十七年
    十二月一日起，由乙○將該河川甲地，交由林坤德駕駛其所有之KAWASAKI牌鏟土
    機（引擎號碼KLD八五Z○八五）連續濫採砂石，並以建築廢土回填，而所侵占上
    開地號之砂石，則交予不知情之砂石車司機載運，售予不詳姓名之人，嗣該土地
    於於八十八年一月四日，為該小組發覺已挖採砂石深達五、六甲尺，而為制止，
    詎彼等續為挖採，迄八十八年一月三十日十一時三十分許，為屏東縣警察局刑警
    隊經濟組，會同屏東縣政府聯合取締小組在現場查獲乙○、林坤德，並扣得該鏟
    土機，計濫採侵占體積約一萬八千九百立方甲尺砂石，獲利約新台幣（下同）二
    百七十萬元。
二、案經屏東縣警察局移送臺灣屏東地方法院檢察署檢察官偵查起訴。
      理      由
一、訊據上訴人即被告乙○矢口否認有前開侵占犯行，辯稱：我將該地轉租予林坤德
    ，林坤德是說要挖蝦池養蝦，我都在台東工作，於八十八年一月三十日十時許至
    現場，始發現該地被挖採砂石嚴重，對林坤德挖採砂石出售一事，我並不知情云
    云。經查：
（一）右揭甲所河川地有被林坤德以鏟土機濫採砂石出售之事實，業據原審同案被告
      林坤德於警訊、偵查、原審審理時一再供承不諱，而所挖採砂石合計約一萬八
      千九百立方甲尺，復有實測圖、會勘照片四十八張在卷足稽，並有扣案之鏟土
      機一台足資佐證。
（二）被告於八十七年十二月一日起即提供前開河川地供林坤德使用，業據林坤德於
      原審供承屬實（見原審法院八十八年八月四日審判筆錄），對於為何將前開土
      地交予林坤德，被告於警訊時供稱：林坤德說要從事養蝦工作等語（警訊卷第
      二頁），林坤德則供稱：我是承租要耕種的等語（警訊卷第六頁背面），二人
      所供承租目的不符。而警方於八十八年一月三十日在挖採現場，查獲林坤德時
      ，被告亦在現場，為被告及林坤德於警訊時供承在卷，林坤德於八十八年一月
      三十日警訊時並供稱：「（你於前述挖砂石時乙○曾到場嗎）是的」（警訊卷
      第六頁背面），足證被告確知林坤德挖採砂石，並參與其事，其辯稱不知林坤
      德挖採砂石出售，已不足信。又前開河川地被告之祖先已在使用，被告並已承
      租十餘年，均有在耕種，每年收成約五十萬元，交給林坤德之前，土地上有七
      年以上檳榔樹四、五百棵，十五年以上蓮霧樹一百棵以上等語，為被告於本院
      調查時所供明（本院卷第二十一頁背面、第二十二頁），然依其於警訊時所提
      出之耕地租賃契約書，上載租期一年，一年林坤德給付乙○租金十八萬元，若
      是為十八萬元租金，而願將經營有成之果樹園交予林坤德全部剷除充作養蝦池
      ，似不合算，顯與常理有違，況被告與林坤德所訂之租賃契約日期為八十七年
      十二月二十六日，亦與林坤德供稱八十七年十二月一日即交地使用不符，苟被
      告二人所訂租約非虛偽，何以先交地供挖掘，再訂立租約？被告乙○又豈有先
      將土地供林坤德使用後，二人再書立租約之理？足見該租賃契約內容不實，是
      用以被查獲後，圖卸責任之文書，自不足為被告有利之證據。再者，被告與林
      坤德係一面挖採砂石，一面預置廢土回填，絲毫未有挖取蝦池跡象，有會勘紀
      錄可查（警訊卷第十二頁）。又林坤德於警訊供稱：每一立方甲尺以一百五十
      元至十百八十元賣出，挖取砂石二萬立方甲尺，約賺取一百三十萬元等語（警
      訊卷第五頁背面、第六頁），而台灣省第七河川局函稱：盜採數量估計約一萬
      八千九百立方甲尺（該函偵查卷第四十一頁），故以最保守之一萬八千立方甲
      尺乘以一百五十元計算，至少可獲利二百七十萬元，林坤德竟供稱其只獲利一
      百三十萬元，恰約應獲利之半數，其他半數獲利顯歸被告所有，益可證被告是
      為貪圖挖採砂石之暴利，始將多年經營之果樹園剷除，而與林坤德共同盜採砂
      石販賣甚明，林坤德於偵查及原審供稱被告不知情未參與盜採砂石云云，顯係
      迴護被告之詞，不足採信。
（三）被告雖辯稱其自八十六年十月起即在台東市工作，並向曾其正租屋居住，無法
      使用該土地，故才將前開土地租給林坤德云云，查被告固自八十六年十月起即
      在台東市向曾其正租屋居住，為曾其正證明屬實，然其於林坤德挖採砂石時曾
      到場，並於八十八年一月三十日為警在現場查獲，故其在台東另有工作，亦無
      礙其與林坤德合作挖採砂石販賣。再屏東縣政府聯合取締小組於八十七年十二
      月十九日雖未發現被告挖採砂石之行為，為該小組成員許洺嘉於本院調查時證
      述在卷（本院卷第二十五頁），然林坤德於原審審理時即供稱八十七年十二月
      一日開始挖採使用，已如前述，故縱於八十七年十二月十九日未被查獲，亦不
      能因之認八十七年十二月初未有挖採販賣行為。綜上各情，被告與林坤德確有
      共同侵占該河川甲地上砂石之行為甚明，其上開所辯均係卸責之詞，不足採信
      ，被告犯行堪以認定。
二、核被告所為，均係犯刑法第三百三十五條第一項之侵占罪。被告與林坤德間，有
    犯意聯絡及行為分擔，均為共同正犯。其先後數行為，時間緊接，觸犯同一構成
    要件，顯係基於概括犯意為之，為連續犯。甲訴人認被告侵占行為係從八十七年
    十二月中旬起，對被告於八十七年十二月一日至十二月中旬間之侵占行為未據起
    訴，然該未起訴部分，與起訴之犯罪事實，有連續犯裁判上一罪關係，為起訴效
    力所及，本院自得一併審理。
三、原審就被告乙○予以論罪科刑，固非無見，惟查：被告與林坤德獲利達二百七十
    萬元，原判決認定僅獲利一百三十萬元，且屏東縣政府聯合取締小組於八十七年
    十二月十九日並未查到被告挖採前開河川地砂石，原判決誤認該日有查到，均尚
    有未洽；被告上訴意旨否認犯罪，指摘原判決不當，雖無理由，但原判決此部分
    既有可議，自應由本院予以撤銷改判，爰審酌被告為貪圖私利，於河川甲地濫採
    砂石，破壞國土，雖為回填，惟係以建築廢土回填，與原砂質有別等一切情狀，
    量處同原審如主文所示之刑。扣案之前開鏟土機一台，為共犯林坤德供犯罪所用
    之物，且為其所有，業據林坤德供明在卷，併宣告沒收之。
據上論斷，應依刑事訴訟法第三百六十九條第一項前段、第三百六十四條、第二百九
十九條第一項前段，刑法第二十八條、第五十六條、第三百三十五條第一項、第三十
八條第一項第二款，罰金罰鍰提高標準條例第一條前段，判決如主文。
本案經檢察官林炳雄到庭執行職務。
中    華    民    國     八十九     年       三       月     二十一     日
                              臺灣高等法院高雄分院刑事第七庭
                                  審判長法官  郭雅美
                                        法官  黃憲文
                                        法官  王光照
右正本證明與原本無異。
不得上訴。
                                      書記官  蘇恒仁
中    華    民    國     八十九     年       三       月    二十三      日
附錄：本判決論罪科刑法條：
刑法第三百三十五條第一項：
意圖為自己或第三人不法之所有，而侵占自己持有他人之物者，處五年以下有期徒刑
、拘役或科或併科一千元以下罰金。
                                                                        Ｋ


司法院資訊處製作；財團法人民間司法改革基金會備份。
